【裁判字號】    88,附民,28
【裁判日期】    890120
【裁判案由】    詐欺
【裁判全文】
臺灣高等法院高雄分院刑事附帶民事訴訟判決  八十八年度附民字第二八號
    原      告  乙○○
    訴訟代理人  王國論律師
                康進益
    被      告  丙○○
                甲○○
右列被告因詐欺案件（八十八年度上易字第一六九號），原告提起附帶民事訴訟，請
求損害賠償，本院判決如左：
      主      文
原告之訴及假執行之聲請均駁回。
      事      實
一、原告聲明求為判決，被告應賠償原告新台幣（下同）七千五百六十萬，及自起訴
    狀繕本送達之翌日起至清償日止，按年息百分之二十計算之利息，並願供擔保，
    聲請宣告假執行。其事實上陳述略稱：
  (一)緣甲○○係榮建開發建設股份有限公司之負責人，於民國（下同）八十一年初，
    與李新春、乙○○父子洽談合建房屋，雙方於八十一年四月九日簽訂合資興建契
    約書，約定由李新春提供其所有座落台南縣鹽水鎮○○段地號三十、三十二、三
    十三、三十五等四筆土地為建築用地，並作為投資資本，甲○○則負擔全部地上
    物之規劃、設計、建造、銷售及應納之土地增值稅、營利所得稅等所有費用，並
    作為投資資本，而甲○○為興建上開合資興建房屋，又與承包商丙○○簽訂營造
    契約。嗣上開合資興建案於八十一年五月開工，並推案進行預售，所得預售款，
    甲○○與李新春乃依前開合資興建契約書附件之分帳方式分配預售款項，詎甲○○於取得預售款新台幣（下同）二千餘萬元後，竟未將工程款給付予承包商丙○○（此據丙○○表示），致八十一年九月間承包商丙○○即不再繼續施工，惟因
    上開合建案之預售戶已達七成，李新春、乙○○父子為免對消費者違約，即由甲○○、丙○○之安排下，提供上開土地四筆向其等所找來之金主抵押借款，第一
    次借得三千五百萬元，後並擴借款至六千萬元，以供甲○○給付積欠丙○○之工
    程款，惟甲○○、丙○○取得款項後，並未繼續施工，李新春、乙○○無奈，只
    得出面協調承包商丙○○能繼續施工以完成上開合建案，丙○○竟又基於意圖為
    自己不法之所有之概括犯意，向李新春、乙○○父子詐稱願繼續完成工程，雙方
    雖於八十二年四月間補簽訂「工程進度表明細」，然李新春、乙○○父子不疑有
    詐，遂早於補簽訂「工程進度表明細」前之(一)八十二年二月二十四日給付六百萬
    元予丙○○，肇因於被告丙○○藉此詐取告訴人金錢，虛與應諾，逐步騙取工程
    款；(二)第二次交付上海商業銀行票號(1)ＬＹＡ0000000、發票日八十二年
    四月三十日，票面金額一百萬元；(2)票號ＬＹＡ0000000、發票日八十二
    年三月三十日，票面金額一百八十萬元；(3)票號ＬＹＡ0000000、發票日
    八十二年三月三十日，票面金額一百八十萬元；(4)票號ＬＹＡ0000000、
    發票日八十二年四月十五日，票面金額四十萬元之支票四紙予丙○○，並已由丙○○提示兌現，共計五百萬元；(三)第三次交付票號(1)ＬＹＡ0000000、發
    票日八十二年六月三十日、票面金額五十萬元；(2)ＬＹＡ0000000、發票
    日八十二年六月十五日、票面金額五十萬元；(3)ＬＹＡ0000000、發票日
    八十二年六月三十日、票面金額六十萬元；(4)ＬＹＡ0000000、發票日八
    十二年六月三十日、票面金額六十萬元(5)ＬＹＡ0000000、發票日八十二
    年六月十五日、票面金額六十萬元；(6)ＬＹＡ0000000、發票日八十二年
    六月十五日、票面金額七十萬元；(7)ＬＹＡ0000000、發票日八十二年六
    月三十日、票面金額五十萬元；(8)ＬＹＡ0000000、發票日八十二年六月
    十五日、票面金額五十萬元之支票八紙予丙○○，共計四百六十萬元，而丙○○
    為取信於李新春、乙○○父子，並交付其妻弟傅健忠為發票人，付款人台灣中小
    企業銀行永康分行，面額四百六十萬元之支票一紙予李新春、乙○○父子收執，
    做為施工之擔保。惟丙○○收受後，仍未按上開「工程進度表明細」所約定之進
    度施工，而所交付之傅健忠之支票亦無法兌現，嗣丙○○且避不見面，李新春、
    乙○○父子始知受騙，李新春、乙○○父子遂將上開（三）第三次所交付予丙○○之八紙支票不予兌現，嗣因丙○○已將上開(3)之八紙支票拿去貼現，乙○○乃
    又簽發戶名鄭玉梅之支票五紙，將上開八紙支票換回。總計被告二人共詐得柒仟
    伍佰陸拾萬元，而告訴人連利息損失近億元。案經告訴人訴請臺灣高雄地方法院
    檢察署檢察官偵查起訴，一審判決丙○○刑期四年六月，刻上訴鈞院中。
  (二)按因故意或過失，不法侵害他人權利者，負損害賠償責任；故意以背於善良風俗
    之方法，加損害於他人者，亦同。違反保護他人之法律者，推定其有過失；又數
    人共同不法侵害他人之權利者，連帶負損害賠償責任，此民法第一百八十四條第
    一項第二項，第一百八十五條第一項分別定有明文；再因犯罪而受損害者，於刑
    事訴訟程序得附帶提起民事訴訟，對於被告請求回復其損害，此刑事訴訟法第四
    百八十七條第一項更定有明文。
  (三)綜計本件，告訴人提供系爭土地設定借款陸仟萬元，暨被告嗣後佯稱將續施工，
    詐騙之壹仟伍佰陸拾萬元，共計柒仟伍佰陸拾萬元，此更有被告簽發之本票共八
    紙附呈足稽，爰依法請求判決如訴之聲明，並援用刑事訴訟之證據。
二、被告未提出書狀，亦未作何陳述，惟依其在刑事訴訟之陳述，不承認有何侵權行
    為。
      理      由
一、按刑事訴訟諭知無罪、免訴或不受理之判決者，應以判決駁回原告之訴，刑事訴
    訟法第五百零三條第一項前段定有明文。
二、本件被告被訴詐欺案件，業經本院判決無罪在案。依照首開規定，自應駁回原告
    附帶提起之民事訴訟，其假執行之聲請因亦無所附麗，應併予駁回。
三、據上論斷，應依刑事訴訟法第五百零三條第一項前段，判決如主文。
中    華    民    國     八十九     年       一       月       二十     日
                              臺灣高等法院高雄分院刑事第三庭
                                  審判長法官  莊秋桃
                        法官  陳中和
                                        法官  謝宏宗
右正本證明與原本無異。
不得上訴。
                                      書記官  陳靖華
中    華    民    國     八十九     年       一       月    二十一      日
                                                                        Ｇ


司法院資訊處製作；財團法人民間司法改革基金會備份。
